臺灣屏東地方法院民事判決　　　　　　　 99年度重訴字第4號
原　　　告　劉政宏
訴訟代理人　李孟仁律師
被　　　告　王宜紘
訴訟代理人　陳建誌律師
上列當事人間請求侵權行為損害賠償事件，本院於民國99年12月
28日言詞辯論終結，判決如下：
    主      文
被告應給付原告新台幣柒拾萬柒仟柒佰零肆元，及自民國九十
九年二月二十七日起至清償日止，按週年利率百分之五計算之利
息。
原告其餘之訴駁回。
訴訟費用由被告負擔百分之十一，餘由原告負擔。
本判決原告勝訴部分，於原告以新台幣貳拾肆萬陸仟元供擔保後
，得假執行；但被告如於執行標的物拍定、變賣前，以新台幣柒
拾萬柒仟柒佰零肆元為原告預供擔保，得免為假執行。
原告其餘假執行之聲請駁回。
    事實及理由
一、本件原告起訴請求被告給付新台幣（下同）11,994,767元本
    息（不含毀損鐵捲門求償34,000元部分，該部分另以裁定駁
    回），於訴狀送達後，改為請求被告給付6,568,249 元本息
    ，核屬民事訴訟法第255 條第1 項第3 款所定減縮應受判決
    事項之聲明，其所為訴之變更或追加，於法並無不合，應予
    准許。
二、原告主張：伊於民國97年2 月13日凌晨5 時47分許，駕駛車
    牌號碼1368-TG 號自用小貨車，沿屏東縣萬丹鄉○○路由西
    往東行駛，行抵該路與同鄉○○路○○路口時，適被告駕駛
    車牌號碼4802-PY 號自用小客車，沿萬新路由北往南而至，
    詎被告竟違規闖紅燈而撞及伊所駕駛之自用小貨車，致伊所
    有上開自用小貨車嚴重受損，並致伊受有頭部外傷併腦挫傷
    及出血、左手拇指骨折、右側顏面骨折、右側上眼眶骨折、
    右側額骨骨折等傷害，導致智能程度退化至介於中度與輕度
    智能不足之間。伊因被告之不法侵害，支出醫療費用50,693
    元、交通費用21,290元、看護費用18萬元及車輛修復費用41
    9,632 元（折舊後請求350,624 元），得向被告請求賠償。
    又伊出生於60年7 月31日，肇事時尚未滿37歲，因被告之不
    法侵害，減少勞動能力45% ，以伊原與伊妻共同販售海產每
    月收入約99,960元之半數即49,980元計算，扣除中間利息後
    ，得1 次請求賠償23年減少勞動能力之損害4,060,574 元。
    另伊因被告之不法侵害，受有前述傷勢，除住院10日及多次
    回診外，並進行3 次手術，且智能程度退化至介於中度與輕
    度智能不足之間，伊妻除需照顧伊及2 名年幼之子女外，並
    需負擔全家之經濟重擔，不堪壓力重大，遂與伊離婚求去，
    伊在肉體及精神上均受有極大之痛苦，得請求被告賠償非財
    產上之損害250 萬元，以資慰藉。以上金額合計7,163,181
    元（50693 ＋21290 ＋180000＋350624＋0000000 ＋000000
    0 ＝0000000 ），扣除伊已領取之強制汽車責任保險之保險
    金594,932 元，依民法第191 條之2 、第193 條第1 項、第
    195 條第1 項前段及第213 條第1 項、第3 項規定，伊得請
    求被告加計法定遲延利息賠償6,568,249 元等情，並聲明：
    (一)被告應給付原告6,568,249 元，及自99年2 月27日起至清
    償日止，按週年利率百分之5 計算之利息。(二)原告願供擔保
    請准宣告假執行。
三、被告則以：本件車禍之發生係因原告闖紅燈所致，臺灣高等
    法院高雄分院99年度交上易字第39號刑事確定判決亦作此認
    定，則伊自無庸對原告負何侵權責任。縱認伊對於本件車禍
    之發生仍有過失，應對原告負侵權責任，原告之過失程度遠
    大於伊，亦應適用過失相抵法則，減輕伊之賠償責任80% 。
    又伊對於原告支出之醫療費用、交通費用、看護費用及車輛
    修復費用金額，均不爭執，惟原告主張其減少勞動能力45%
    ，請求1 次賠償23年減力勞動能力之損害4,060,574 元，伊
    認為原告以每月49,980元作為計算基準，尚屬過高。其次，
    原告請求賠償慰撫金250 萬元，亦屬過高，應以50萬元至10
    0 萬元之間較為相當等語，資為抗辯，並聲明：(一)原告之訴
    及假執行之聲請均駁回。(二)如受不利之判決，被告願供擔保
    請准宣告免為假執行。
四、本件原告於97年2 月13日凌晨5 時47分許，駕駛車牌號碼13
    68-TG 號自用小貨車，沿屏東縣萬丹鄉○○路由西往東行駛
    ，行抵該路與同鄉○○路○○路口時，適被告駕駛車牌號碼
    4802-PY 號自用小客車，沿萬新路由北往南而至，因而撞及
    原告所駕駛之自用小貨車，致原告所有上開自用小貨車嚴重
    受損，並致原告受有頭部外傷併腦挫傷及出血、左手拇指骨
    折、右側顏面骨折、右側上眼眶骨折、右側額骨骨折等傷害
    ，導致智能程度退化至介於中度與輕度智能不足之間。刑事
    部分，被告業經臺灣高等法院高雄分院以99年度交上易字第
    39號判處過失傷害致人重傷罪刑有期徒刑4 月，如易科罰金
    以1,000 元折算1 日，緩刑2 年確定之事實，為兩造所不爭
    執，並有臺灣高等法院高雄分院99年度交上易字第39號刑事
    判決附卷可稽，復經本院調閱該刑事案件偵、審（含一、二
    審）卷宗全部查明屬實。
五、本件爭點為：(一)被告應否對原告負侵權責任？倘然，原告對
    於損害之發生是否與有過失，而應據以減輕被告之賠償責任
    ？(二)原告請求被告賠償之項目及金額，是否於法有據並相當
    ？茲分別論述如下：
(一)、按「汽車、機車或其他非依軌道行駛之動力車輛，在使用中
    加損害於他人者，駕駛人應賠償因此所生之損害。但於防止
    損害之發生，已盡相當之注意者，不在此限。」「不法侵害
    他人之身體或健康者，對於被害人因此喪失或減少勞動能力
    ，或增加生活上之需要時，應負損害賠償責任。」「不法侵
    害他人之身體、健康‧‧‧‧者，被害人雖非財產上之損害
    ，亦得請求賠償相當之金額。」「負損害賠償責任者，除法
    律另有規定或契約另有訂定外，應回復他方損害發生前之原
    狀。」「第一項情形，債權人得請求支付回復原狀所必要之
    費用，以代回復原狀。」民法第191 條之2 、第193 條第1
    項、第195 條第1 項前段及第213 條第1 項、第3 項定有明
    文。查被告於刑案偵查中供稱：「我當天要去東港接一位同
    學我是直行，經過該路口我有看左右來車但沒有減速，因為
    我是綠燈直行，看到被告時煞車已經來不及就撞上」（見97
    年度偵字第5279號卷第5 頁）；於刑案第一審審理時供稱：
    「我承認我有開車撞到他，我承認我有過失，我當時是綠燈
    通行，．．．我的車速當時是六十公里，我當時有看到我的
    時速表」等語（見97年度交易字第124 號卷第30頁反面）。
    又本件肇事路段行車速限為時速50公里，丹榮路為雙線4 車
    道，路面寬闊，視野良好，北邊自萬新路停車線起，其延伸
    線往南量至與丹榮路外側車道延伸線之交叉點，長約23.5公
    尺，西邊自丹榮路外側車道停車線起，其延伸線往東量至上
    開交叉點，長約40.5公尺之事實，有警製道路交通事故現場
    圖及道路交通事故調查報告表(一)可稽，並經本院會同承辦警
    員潘復山到場測量屬實，製有勘驗筆錄在卷可憑。且被告之
    車撞及原告之車後，其車頭嚴重扭曲變形，引擎蓋亦受擠壓
    而掀起（見警卷第35、36頁所附照片），可見撞擊力道甚猛
    ，從而亦可見其車速甚快。由此觀之，本件被告於凌晨車輛
    稀少時刻，駕車行經路面寬闊視野良好之肇事地點，確有超
    速行車，且未注意車前狀況，並隨時採取必要安全措施之情
    事。被告有上開違反道路交通安全規則第93條第1 項及第94
    條第3 項之情事，自難謂其於防止損害之發生，已盡相當之
    注意，且原告係因本件車禍而受有損害，其所受損害與被告
    之不法侵害間，顯有相當因果關係，則原告依前揭侵權行為
    法律關係，請求被告賠償其所受損害，於法洵屬有據。
(二)、按車輛面對圓形紅燈表示禁止通行，不得超越停止線或進入
    路口，道路交通標誌標線號誌設置規則第206 條第5 款定有
    明文。查原告雖於刑案警詢中陳稱：「我沿丹榮路行駛外側
    車道順向直行，對方沿萬新路直行，雙方於路口處發生碰撞
    ，對方車頭撞擊我左前側車身。當時我要進入路口時燈號是
    綠燈，我便順向直行，當時我已通過路口中央處，就被對方
    攔腰撞上」；於檢察官偵查中陳稱：「我開車從東港載魚回
    來，經過該路口時停紅燈，等綠燈時把煙蒂丟掉再開動」；
    又於刑案第一審審判中證稱：「過年要賣魚，我開到那邊紅
    綠燈，紅燈我停下，停下之後在那裏等候，有一個阿伯從那
    裡騎過去，他看了我一下，我想是否我的燈太亮，他才看我
    ，我把車燈關掉，綠燈後我就走，之後我就不知道發生何事
    」云云。惟經本院刑事庭勘驗監視光碟結果：「當日凌晨5
    點46分20秒有壹台機車從被告行向的萬新路通過十字路口，
    凌晨5 點47分50秒小貨車慢速行駛經過案發十字路口已經快
    要到達對向路口，凌晨5 點47分52秒黑色自小客車高速過來
    撞擊，兩車一同衝撞到轉角的檳榔攤」（見97年度交易字第
    124 號卷第124 頁反面），且經刑案第二審勘驗結果：「20
    08/02/13 05 ：47：53許，告訴人（按即本件原告）所駕駛
    之小貨車右車窗有2 處綠光。（如被告刑事調查證據聲請(二)
    狀所附擷取畫面照片）」、「萬新路上南北向紅綠燈號誌，
    轉為綠燈時，小貨車前方右側玻璃可以顯示綠燈態樣」（見
    99年度交上易字第39號卷第69、77頁）。依勘驗結果，被告
    駕駛之自用小客車於97年2 月13日凌晨5 時47分52秒，在本
    件肇事交岔路口撞及原告駕駛之自用小貨車，原告之自用小
    貨車被撞停下後，於1 秒鐘後即凌晨5 時47分53秒時，其前
    方右側玻璃顯示（映照）萬新路上號誌之綠燈。又本件肇事
    交岔路口之號誌週期為79秒，丹榮路上之號誌為綠燈40秒、
    黃燈5 秒、紅燈34秒（含全紅2 秒），萬新路上之號誌為綠
    燈25秒、黃燈5 秒、紅燈49秒（含全紅2 秒），有屏東縣號
    誌時制設計表可憑（見97年度交易字第124 號卷第62頁）。
    倘如原告所稱其係於丹榮路上紅燈轉為綠燈時起步，則萬新
    路上之號誌應無在短短1 、2 秒內由紅燈轉為綠燈之可能，
    反之，倘謂被告闖紅燈，則萬新路之號誌即係於肇事後立即
    由紅燈轉為綠燈，未免太過巧合，且如此將係兩造均於全紅
    時間內闖紅燈。相較之下，兩造互相對立之說詞，自以被告
    所述較堪採信，則本件原告有闖紅燈而違反道路交通標誌標
    線號誌設置規則第206 條第5 款之情事，應堪認定。按損害
    之發生或擴大，被害人與有過失者，法院得減輕賠償金額，
    或免除之，民法第217 條第1 項定有明文。本件車禍之發生
    ，被告超速，且未注意車前狀況，並隨時採取必要安全之措
    施，固有以致之，惟原告闖紅燈亦難辭其咎，相衡之下，原
    告違規之情節及其原因力之輕重，顯然遠大於被告，本院因
    認被告僅應負2 成之過失責任，原告則應負8 成之過失責任
    ，爰依此比例減輕後述被告之賠償金額8 成。
(三)、原告請求醫療費用50,693元、交通費用21,290元、看護18萬
    元及車輛修復費用350,624 元，合計602,607 元部分，為被
    告所不爭執，茲就原告請求減少勞動能力之損害及慰撫金部
    分，逐一審核如下：
  1.減少勞動能力之損害部分：原告主張其原與其妻共同販售海
    產，每月收入平均約99,960元一節，業據其提出店屋租賃契
    約書、入貨明細表及盤商洪玉麟出具之證明書為證，並經證
    人洪玉麟到場證稱：「（劉政宏自何時起向你進貨？）大約
    7 、8 年前，好幾年了。（你在證明書記載劉政宏每天向你
    進貨約3 萬元，是否實在？）實在．．．（劉政宏每月的利
    潤多少？）每天有4 、5 千元的利潤，每個月至少有10萬元
    的純利潤。（據你所知劉政宏發生車禍之後有無繼續此一工
    作？）沒有繼續，身體還好，可是腦筋變得笨笨的，太太已
    經沒有跟他住在一起，好像已經離婚了。．．．（劉政宏有
    無助手？）有，他太太幫忙賣。（他太太有無另外上班？）
    沒有，他太太原來是護士，後來幫忙原告賣魚還有照顧兩個
    小孩，沒有另外再上班。（你如何知道原告每天的利潤有4
    、5 千元？）我從原告進貨的數量就可以判斷出來。（你是
    什麼大盤商？）在東港魚市場從事漁貨大盤商，我直接向漁
    船買，原告是向我批發，一部分賣給海產店，一部分自己零
    售」等語（見本院卷第96、97頁）。可見，原告主張與其妻
    共同販售海產每月平均收入約99,960元，並非虛妄，堪予採
    信，則原告以其半數即每月499,80元，作為其請求減少勞動
    能力損害之計算基準，即屬可採。又原告出生於60年7 月31
    日，於肇事時尚未滿37歲，因本件車禍減少勞動能力45% ，
    請求賠償23年減少勞動能力之損害，為被告所不爭執，則依
    霍夫曼計算法扣除中間利息後，原告得1 次請求被告賠償之
    金額應為4,204,935 元（49980 ×12×0.45×15.580065 ＝
    0000000 ，未滿1 元部分4 捨5 入，下同），原告僅請求4,
    060,574 元，自應准許。
  2.慰撫金部分：原告因本件不法侵害，受有頭部外傷併腦挫傷
    及出血、左手拇指骨折、右側顏面骨折、右側上眼眶骨折、
    右側額骨骨折等傷害，導致智能程度退化至介於中度與輕度
    智能不足之間，傷勢嚴重，不論在肉體或精神上均必感到相
    當之痛苦，則原告請求被告賠償非財產上之損害，以資慰藉
    ，於法自無不合。查原告為高中畢業學歷，原以販售海產維
    生，名下有房屋1 棟；被告為二專畢業學歷，甫於99年6 月
    30日入營服役，名下並無任何不動產等情，有刑案筆錄之記
    載足稽，並有稅務電子閘門財產所得調件明細表在卷可憑。
    本院審酌本件車禍發生之情節、原告受傷之嚴重程度及兩造
    之身分、地位、經濟能力等一切情狀，認原告請求被告賠償
    慰撫金250 萬元尚屬過高，應以200 萬元較為相當，超過部
    分應予剔除。
(四)、依上所述，原告得請求被告賠償之金額共6,663,181 元（50
    693 ＋21290 ＋180000＋350624＋0000000 ＋0000000 ＝00
    00000 ），惟原告對於本件損害之發生與有過失，應適用過
    失相抵法則減輕被告8 成之賠償金額，已據前述，則原告得
    請求被告賠償之金額即應減為1,332,636 元（0000000 ×（
    1 －0.8 ）＝0000000 ）。又保險人依本法所為之保險給付
    ，視為被保險人損害賠償金額之一部分，被保險人受賠償請
    求時，得扣除之，強制汽車責任保險法第32條定有明文。本
    件汽車交通事故發生後，原告已領取強制汽車責任保險之保
    險金594,932 元，為兩造所不爭執，則原告得請求被告賠償
    之金額自應再扣除此一金額，而減為737,704 元（0000000
    －000000＝737704）。
六、綜上所述，本件原告依侵權行為法律關係，請求被告給付6,
    568,249 元，及自99年2 月27日起至清償日止，按週年利率
    百分之5 計算之利息，於如主文第1 項所示範圍內，為有理
    由，應予准許。逾此範圍，非有理由，應予駁回。本判決原
    告勝訴部分，兩造各陳明願供擔保，請准宣告假執行或免為
    假執行，經核均無不合，爰分別酌定相當之擔保金額，併准
    許之。至原告敗訴部分，其假執行之聲請已失所附麗，應駁
    回之。
七、據上論結，本件原告之訴為一部有理由，一部無理由，依民
    事訴訟法第79條、第390 條第2 項、第392 條第2 項、第3
    項，判決如主文。
中　　華　　民　　國　 100　　年　　1 　　月　　11　　日
                    民事第二庭    法　官　春生
正本係照原本作成。
如不服本判決，應於收受送達後20日內向本院提出上訴書狀，其
未表明上訴理由者，應於提出上訴後20日內向本院補提理由書狀
（均須按他造當事人之人數附繕本）。
中　　華　　民　　國　 100　　年　　1 　　月　　14　　日
                                  書記官　蘇雅慧
